【裁判字號】    88,訴,289
【裁判日期】    890411
【裁判案由】    殺人未遂
【裁判全文】
台灣花蓮地方法院刑事判決                          八十八年度訴字第二八九號
    公  訴  人  臺灣花蓮地方法院檢察署檢察官
    被      告  丙○○
    指定辯護人  本院公設辯護人  乙○
右列被告因殺人未遂案件，經檢察官提起公訴（八十八年度偵字第三０九二號），本
院判決如左：
    主  文
丙○○連續殺人未遂，累犯，處有期徒刑拾年。
    事  實
一、丙○○前曾於民國（下同）八十二年間因違反麻醉藥品管理條例案件，經台灣板
    橋地方法院以八十二年度易字第二五七二號判處有期徒刑七月，於八十二年七月
    五日確定，甫於八十七年九月六日執行完畢，仍不知悔改，復於八十八年七月二
    十四日中午，因與戊○○之配偶甲○○（與丙○○熟識）等人前往花蓮縣秀林鄉
    秀林村水源地烤肉時，曾聽聞甲○○指摘其配偶戊○○之不是，對戊○○心生不
    滿，亟思報復，乃於同日傍晚十七時許，騎乘機車並攜帶西瓜刀一把，尾隨戊○○騎乘機車搭載甲○○回家。至花蓮市○○○街一二二巷二號處，即藉口向戊○○問路，因戊○○不滿丙○○騎乘機車尾隨跟蹤，並不願回答其所問，雙方旋即
    發生嚴重口角，丙○○竟基於殺人之概括犯意，自其所騎乘機車踏板處取出所攜
    帶之西瓜刀，朝戊○○頭部、臉部等人體要害之處猛砍，適戊○○之兄弟丁○○
    、己○○等人於屋內聞聲走出屋外探視，丙○○復承同一殺人犯意，朝丁○○頭
    部砍殺，見丁○○倒地後，仍持該把西瓜刀追殺己○○，所幸己○○趕緊逃離，
    未被殃及。而戊○○因此受有左頰深度切割傷併神經、肌肉、唾液腺損傷約十四
    公分、左髖骨處撕裂傷，併肌肉損傷約八公分之傷害，丁○○受有頭皮撕裂傷、
    休克之傷害，經緊急送醫急救，始均倖免於死亡。嗣為警循線查獲。
二、案經被害人戊○○、丁○○、己○○訴由花蓮縣警察局花蓮分局報請台灣花蓮地
    方法院檢察署檢察官偵查起訴。
    理  由
一、訊據被告丙○○固坦承有持西瓜刀朝被害人戊○○、丁○○、己○○頭、臉部砍
    殺（見本院八十九年三月十四日訊問被告筆錄），惟矢口否認有殺人未遂之犯行
    ，辯稱：伊並沒有要致被害人於死之意思，是因為被害人先動手打伊，伊才還手
等語。惟查：右揭犯罪事實，業據被害人戊○○、丁○○、己○○迭於警訊、偵
    查及本院審理時指訴歷歷，核與證人甲○○所證述之情節相符，而被告丙○○於
    警訊時亦自承「因為我與甲○○認識期間經常聽甲○○說她先生戊○○許多不是
    ，我打從心裡就對戊○○很不滿，不巧在案發當天，戊○○兄弟又對我不敬，所
    以我才拿西瓜刀殺他們」；「因為我之前一路上有跟他們（指甲○○、戊○○夫
    婦）夫妻二人，也曾跟到中華派出所前，直到他們到家門口時，甲○○進入屋內
    ，戊○○則在屋門前路口等我，我就停下車問戊○○中華國宅怎麼走順便找人，
    結果戊○○不高興，一言不合，我就砍殺他們」等語（見八十八年七月三十一日
    警訊筆錄），若被告確實欲問路找人，當可隨便向路旁商家或路邊行人洽問即可
    ，何須一路跟蹤戊○○夫婦而尾隨至戊○○家門口？顯見被告丙○○原即對被害
    人戊○○心生不滿，亟思報復，乃藉故問路而行兇之事實灼然甚明。此外，復有
    財團法人佛教慈濟綜合醫院（以下簡稱：慈濟醫院）診斷證明書二紙附卷可稽（
    戊○○及丁○○之診斷證明書）。而以鋒利之西瓜刀猛力砍殺人之頭部、臉部，
    其足以使人致命，為一般人所共知之事項，被害人戊○○、丁○○因被告丙○○
    持西瓜刀砍殺頭、臉部，而分別受有左頰深度切割傷併神經、肌肉、唾液腺損傷
    約十四公分、左髖骨處撕裂傷，併肌肉損傷約八公分之傷害，及頭皮撕裂傷、休
    克之傷害，且被害人丁○○受傷部分經本院向慈濟醫院查詢病勢情形，經函覆稱
    「病人丁○○於八十八年七月二十四日於急診求醫，來時呈現休克，血壓量不到
    ，故給予緊急輸血及予以升壓藥物治療。病人係頭部有一深部割裂傷，傷及動脈
    ，因而引致大量出血，如不及時搶救，應有生命危險」，有慈濟醫院八十八年十
    一月九日（八八）慈醫文病字第四０九七號函附卷可稽，被害人戊○○、丁○○
    之受傷均極為嚴重，險些喪命，足見被告丙○○用力之猛、殺意之堅，其有殺人
    之犯意，至為灼然。本件事證明確，被告丙○○所辯顯係事後卸責之詞，不足採
    信，其犯行足堪認定，應予依法論科。
二、核被告丙○○所為，係犯刑法第二百七十一條第二項、第一項殺人未遂罪。被告
    前後三次殺害戊○○、丁○○、己○○三人之殺人未遂行為，時間緊接，所犯罪
    名相同，顯係出於概括之犯意為之，為連續犯，爰依刑法第五十六條之規定以一
    罪論，並加重其刑。又被告丙○○殺害被害人己○○未遂之行為，雖未據公訴人
    起訴，惟此部分之犯行與已起訴論罪之部分有連續犯裁判上一罪之關係，本院自
    得併予審理，附此敘明。被告丙○○前曾於八十二年間因違反麻醉藥品管理條例
    案件，經台灣板橋地方法院以八十二年度易字第二五七二號判處有期徒刑七月，
    於八十二年七月五日確定，甫於八十七年九月六日執行完畢，有台灣花蓮地方法
    院檢察署刑案資料查註紀錄表一紙在卷足憑，五年以內再犯本件有期徒刑以上之
    罪，為累犯，除死刑、無期徒刑部分外，依刑法第四十七條規定加重其刑。另被
    告丙○○已著手於殺人犯罪之實行，惟未發生死亡之結果，為未遂犯，應依刑法
    第二十六條前段減輕其刑，並先加後減之。爰審酌被告因細故遷怒於被害人而持
    西瓜刀砍殺被害人頭、臉部，且連續砍殺三名被害人，行為暴戾，視人命為無物
    ，除使被害人身體受有傷害外，更對被害人心理造成嚴重創傷，同時並參酌被告
    素行狀況、犯罪動機、手段、目的、所生危害、犯罪後態度毫無悔悟等一切情狀
    ，量處如主文所示之刑，以示懲儆。末查，被告丙○○用以殺害被害人之西瓜刀
    業經丟棄滅失（見八十八年三月二十八日審判筆錄），爰不另為沒收之諭知。
據上論斷，應依刑事訴訟法第二百九十九條第一項前段、刑法第二百七十一條第二項
、第一項、第五十六條、第四十七條、第二十六條前段，判決如主文。
本案經檢察官簡淑如到庭執行職務
中      華      民      國    八  十  九    年    四    月    十  一    日
                              臺灣花蓮地方法院刑事庭
                                  法  官  林  國  泰
右正本證明與原本無異。
如對本判決不服，應於送達後十日內，向本院提出上訴狀。（應抄附繕本）告訴人或
被害人如對於本判決不服者，應具備理由請求檢察官上訴，其上訴期間之計算係以檢
察官收受判決正本之日期為準。
                                  法院書記官
中      華      民      國    八  十  九    年    四    月    十  四    日
附錄本判決論罪之法律條文：
刑法第二百七十一條第二項、第一項
殺人者，處死刑、無期徒刑或十年以上有期徒刑。
前項之未遂犯罰之。
預備犯第一項之罪者，處二年以下有期徒刑。


司法院資訊處製作；財團法人民間司法改革基金會備份。
